臺灣桃園地方法院民事判決　　　　　　　93年度訴字第1394號
原　　　告　丁○○
被　　　告　乙○○
訴訟代理人　丙○○
被　　　告　聯倉交通股份有限公司
法定代理人　甲○○
上列當事人間請求損害賠償事件，於民國94年2 月24日言詞辯論
終結，本院判決如下：
    主  文
被告應連帶給付原告新臺幣壹拾萬貳仟零肆元，及自民國93年
9 月28日起至清償日止，按週年利率百分之5 計算之利息。
原告其餘之訴駁回。
訴訟費用由被告連帶負擔百分之15，餘由原告負擔。
本判決原告勝訴部分得為假執行。但被告乙○○以新臺幣壹拾
萬貳仟零肆元為原告預供擔保後，得免為假執行。
原告其餘假執行之聲請駁回。
    事實及理由
一、本件被告聯倉交通股份有限公司經合法通知，無正當理由未
    於言詞辯論期日到場，核無民事訴訟法第386 條所列各款情
    形，爰依原告聲請，由其一造辯論而為判決。
二、原告起訴主張：被告乙○○係被告聯倉交通股份有限公司（
    下稱聯倉公司）僱用之司機，於民國92年7 月9 日上午被告
    乙○○駕駛車號5 Ｕ-6586 號自用小貨車，撞及原告所騎乘
    之車號ＥＶＭ-087號輕機車，使原告身體受傷，機車亦遭毀
    損，被告乙○○與被告聯倉公司應依民法第184 第1 項前段
    、第188 條之規定，連帶負損害賠償責任。又原告因本件車
    禍受有以下損害：醫藥費新臺幣（下同）143,380 元、看護
    費16萬元、工資損失24萬元（以每月4 萬元計算，共6 個月
    無法工作）、交通費2 萬元、慰撫金406,620 元及車輛損害
    4 千元。並聲明：(1)被告應連帶給付原告974,000 元，及自
    起訴狀繕本送達被告之翌日起，至清償日止，按年息百分之
    5 計算之利息。(2)請准供擔保宣告假執行。
三、被告乙○○則以：
  (一)事故地點為省道台15線雙向4 車道，路中並劃有分向限制之
    分隔島線，依警方所製之現場圖所示，原告騎乘機車自南下
    車道未依規定騎至前方路口迴轉，反圖一時之便任意橫越車
    道至北上車道，又未讓行進中之車輛先行，致撞擊行駛於外
    側車道由被告所駕之自小貨車左前車門，被告當時駕車並未
    超速，對事故之發生實難以防範，本件實係由原告騎乘機車
    未遵交通規則，任意穿越道路所致，原告就本件事件應付百
    分之70之過失責任。
  (二)被告就原告所提於醫院就診之醫療費用並無異議，但原告至
    日豐中藥房所開立腦震盪藥共12萬元，非病情所需或醫生建
    議，顯不合常理。看護費用部分，長庚紀念醫院之診斷證明
    書並無其需看護之記載，再觀之原告檢附之看護收據亦係原
    告出院後，以其家屬作為料理家務之用途，應非為照顧原告
    之用。又原告之工作損失部分，則應請原告之僱主證明其確
    有請病假、及僱主確未給付薪資予原告等語，資為抗辯。
  (三)並聲明：
  　1.駁回原告之訴及其假執行之聲請。
    2.如受不利之判決，願供擔保請准宣告免為假執行。
四、本院判斷：
  (一)經查，被告乙○○於92年7 月9 日上午11時50分許，駕駛車
    號5 Ｕ-6586 號自用小貨車，沿桃園縣大園鄉海口村台15線
    由竹圍往海湖方向行駛於外線車道，途經海口村田寮5 之20
    號前，本應注意車前狀況，並隨時採取必要之安全措施，而
    依當時天候晴、日間自然光、路面無缺陷、無障礙物、視距
    良好等情形，並無不能注意之情事，竟疏未注意，其所駕車
    之左側車門擦撞由對向車道橫越至其車道之由原告所騎乘之
    車號ＥＶＭ-087號輕型機車車尾，使原告人車倒地，因而受
    有顱內出血、右鎖骨骨折、右側2 、3 、4 、5 、6 肋骨骨
    折及因頭部外傷致右眼外展神經麻痺等傷害，業據本院依職
    權調閱本院93年度壢交簡字第690 號刑事卷、臺灣桃園地方
    法院檢察署92年度偵字第17045 號偵查卷核閱無訛，且有長
    庚紀念醫院之診斷證明書2 紙附卷可憑，本件被告乙○○亦
    不爭執其有疏未注意車前狀況並隨時採取必要安全措施之過
    失，僅抗辯原告亦與有過失，是被告乙○○確有過失之情，
    應堪認定。
　(二)按受僱人因執行職務，不法侵害他人之權利者，由僱用人與
　  行為人連帶負損害賠償責任，民法第188 條第1 項前段定有
    明文。被告乙○○於本件車禍事故發生時，係駕駛車號5 Ｕ
    -6586 號自用小貨車，且其斯時係受僱於被告聯倉公司擔任
    駕駛乙節，亦有被告乙○○任職於被告聯倉公司之在職證明
    1 紙在卷可憑。是依前開民法第188 條第1 項前段之規定，
    被告聯倉公司自應與被告乙○○負連帶賠償責任。
  (三)按因故意或過失，不法侵害他人之權利者，負損害賠償責任
  　；不法侵害他人之身體或健康者，對於被害人因此喪失或減
    少勞動能力或增加生活上之需要時，應負損害賠償責任；不
    法侵害他人之身體、健康、名譽、自由、信用、隱私、貞操
    、或不法侵害其他人格法益而情節重大者，被害人雖非財產
    上之損害，亦得請求賠償相當之金額；又不法毀損他人之物
    者，被害人得請求賠償其物因毀損所減少之價額，民法第18
    4 條第1 項前段、第193 條第1 項、及第195 條第1 項、第
    196 條分別定有明文。原告因本件車禍受有前述傷害、其機
    車亦因而毀損，與被告乙○○之過失間，具有相當因果關係
    ，則原告依上開規定請求被告連帶負損害賠償責任，於法有
    據。爰就原告得請求損害賠償之項目及金額，析述如下：
    1.醫療費用：
      原告於車禍發生後，至敏盛綜合醫院大園分院、長庚紀念
      醫院就診治療，其自費支出之醫療費用共計22,240元之事
      實，業據原告提出敏盛綜合醫院大園分院、長庚紀念醫院
      之收據為證，且據本院依職權函詢長庚紀念醫院，由該院
      以94年1 月21日（93）長庚院法字第1348號函附在卷，並
      為被告所不爭執，堪信為實在，是原告此部分之請求，應
      予准許。至原告雖提出收據1 紙，內載其購買腦震盪藥10
      服共支出12萬元，惟被告否認該藥品花費係原告病情所需
      ，而原告就此高達12萬元之藥品費，並未舉證證明係治療
      其傷害所必要，是原告此部分之請求，不應准許。故原告
      所請求之醫療費用在22,240元之範圍內應予准許，逾此部
      分之請求則屬無理由。
    2.交通費用：
　    原告雖請求交通費20,000元，惟並無法提出任何證據以實
      其說，則其此部分之請求，即屬無據，應予駁回。
    3.看護費用：
    　原告主張其支出看護費16萬元，固據其提出收據1 紙（內
      載：原告住院期間與返家後因無法自理家務，請蔡陳快擔
      任居家照護之工作，為期4 月，看護費用合計為40,000×
      4=160,000 元。），惟被告乙○○否認原告有需僱請看護
      之必要，經本院依職權函詢長庚紀念醫院，該院函覆：原
      告於住院期間，需他人全日協助照護日常生活，出院後2
      週內僅需他人半日協助照護日常生活，又依該院所提供之
      病患服務人員酬勞及工作說明：全日看護費用為2,100 元
      、半日看護費用為1,100 元（見本院卷第129 頁、第131
      頁）。是依此計算，原告於92年7 月9 日發生事故，並於
      92 年7月11日進入長庚醫院住院，92年7 月21日出院，共
      計13日需全日看護，出院後2 週（14日）需半日看護，則
      其因此所需支出之「必要」看護費用共計42,700元（
       (2,100 ×13 )+(1,100 ×14)=42,700）。故原告所請求
      之看護費用在42,700元之範圍內應予准許，逾此部分之請
      求則屬無理由。
    4.工作所得損失：
      原告雖主張其因本件車禍受傷，共6 個月無法工作，以薪
      資每月4 萬元計算，共計損失工資24萬元云云。惟經本院
      依職權函詢長庚紀念醫院原告因此傷而應休養之期間為何
      ，該院函覆：原告休養期間預估為3 個月，此有該院同前
      函文1 紙在卷可稽（見本院卷第129 頁）。又本院依職權
      向原告任職之欣興電子股份有限公司函詢原告請假之情形
      ，據該公司函覆：原告自92年7 月9 日起至92年8 月14
      日止請病假（應工作日數計30日），公司支給1 日之半薪
      ；自92年8 月15日起至92年9 月2 日止請事假，公司未支
      薪；自92年9 月3 日起至92年9 月9 日止、92年9 月22
      日、92年9 月24日，共計8 日，請年假，公司有支全薪；
      另原告之平均月薪資為43,514元之事實，有該公司函1 紙
      在卷可佐（見本院卷第150 頁），且為兩造所不爭執，則
      依上述：(1)原告自92年7 月9 日起至92年8 月14日止請病
      假（含例假日共計37日），如未請病假，其應得領取37日
      之薪資53,667元（43,514 / 30 ×37 =53,667，元以下四
      捨五入），惟因其請病假，僅得領取30日之半薪21,757元
      ，是其此段期間，工作所得損失為31,910元（53,667-21,
      757=31,910）。(2)原告自92年8 月15日起至92 年9月2 日
      止請事假，共計19日，該段時間公司並未支付原告薪資，
      故原告此段期間工作所得損失為27,559元（43,514 /30×
      19 =27,559）。(3)原告於92年9 月3 日至92年9 月9 日、
      92 年9月22日、92年9 月24日共計8 日，係請年假（休假
      ），公司雖有支全薪，惟查，此段期間係在本件車禍發生
      （92年7 月9 日）後之3 個月內，乃屬前開長庚紀念醫院
      所函覆之原告應休養的期間內，而年假乃原告本於勞動基
      準法原可享有之休假權利，如原告未因本件車禍受傷，其
      原得於該段期間繼續工作領取工資報酬，再另擇他日支配
      其年假作為休閒旅遊之用途，卻因本件車禍必須在該段期
      間請年假休養病情，本院認原告因傷被迫使用年假，縱於
      休假期間領全薪，亦係原告本於其休假權而享有之權利，
      被告不得據此主張減少損害賠償，故此8 日薪資共計11,6
      04元（43,514 / 30 ×8 =11,604 元以下四捨五入），被
      告仍應給予賠償。綜上(1)(2)(3)，原告得向被告請求之工作
      所得損失計為71,073元，原告在上開範圍內之請求應予准
      許，逾此部分之請求則屬無理由。
    5.精神慰撫金：
    　查原告學歷為國小畢業，職業係在欣興電子股份有限公司
      擔任技術員，擁有房屋1 棟、土地2 筆、汽車1 部；被告
      學歷則係大學肄業，職業為貨車駕駛，擁有房屋1 筆、汽
      車1 部；被告聯倉公司資本總額共28,000,000元等情，業
      據兩造陳明在卷，且據本院依職權查詢兩造之財產狀況，
      此有稅務電子閘門財產所得明細表可憑，並有被告聯倉公
      司之變更登記表附卷可佐，堪認屬實。爰分別審酌原告前
      述傷勢情形、被告過失之情節及兩造之身分、地位、教育
      程度、經濟能力等一切情狀，認原告請求之精神慰撫金額
      以30萬元為適當，應予准許，逾此部分之請求則屬無理由
      。
    6.機車損害修理費：
    　原告主張其所騎乘之機車，因本件車禍事故受有損害，經
      為憑。按負損害賠償責任者，除法律另有規定或契約另有
      訂定外，應回復他方損害發生前之原狀；債權人得請求支
      付回復原狀所必要之費用，以代回復原狀，民法第213 條
      第1 項、第3 項定有明文，本件被告對於原告提出之前開
      修車單據並不爭執，且陳明：其就應賠償修理費用4 千元
      並無意見，是原告此部分請求被告賠償4 千元，應予准許
      。
    7.綜上，原告可向被告請求損害賠償包含醫療費、看護費、
      工作所得損失、精神慰撫金、機車修理費等，合計共440,
      013 元。
  (四)按損害之發生或擴大，被害人與有過失者，法院得減輕賠償
　　金額或免除之，民法第217 條第1 項定有明文。關於非財產
    上之損害，被害人對於損害之發生或擴大與有過失者，因民
    法第217 條既未將之除外，依公平之原則，自應一體適用。
    查本件車禍之發生被告乙○○固有前述過失，然依前述本院
    依職權所調閱之臺灣桃園地方法院檢察署92年度偵字第1704
    5 號偵查卷所附現場照片觀之（見該偵查卷第15頁），本件
    車禍發生後，原告本人及其所攜物品之散落地點，係在被告
    所行駛之外側車道與內側車道的分隔線附近；斟諸原告於警
    詢時自承：伊當時在被告對向車道旁之排骨便當店買完便當
    後，騎乘機車欲橫越過馬路，車禍發生時伊車在內側車道，
    被告乙○○之車則行駛於外側車道等語（見前開偵查卷第日
    18頁及背面）；再佐以，依前開偵查卷第14頁、第43頁所附
    兩造車輛之車損照片所示，被告車係左前車門附近有擦痕，
    原告機車則是機車尾端、機車右後側有擦痕，則堪認本件車
    禍之發生，係原告自對向車道欲橫越馬路，而在欲橫越被告
    車所直行之外側車道時，因未禮讓被告所駕之直行車先行即
    逕行闖入被告車道，而與被告車之左前車門發生擦撞，原告
    自屬有重大過失。茲審酌本件車禍之發生，原告與被告乙○
    ○就損害發生原因力之強弱程度，原告應負10分之7 之過失
    責任、被告應負10分之3 之過失責任，是爰依刑法第217 條
    第1 項過失相抵原則，按被告過失程度減輕其賠償責任10分
    之7 。依此計算，原告所得請求被告賠償之金額為132,004
    元（440,013 ×3/10 =132,004 ，元以下四捨五入）。
五、從而，原告本於侵權行為之法律關係，訴請被告連帶賠償13
    2,004 元及自起訴狀繕本送達被告翌日（93年9 月28日起至
    清償日止，按週年利率百分之5 計算之利息，為有理由，應
    予准許，逾此部分之請求即為無理由，應予駁回。
六、本件原告及被告乙○○均陳明願供擔保，請准宣告假執行及
    免為假執行，經核有關原告勝訴部分因金額未逾50萬元，爰
    依民事訴訟法第389 條第1 項第5 款之規定，依職權宣告假
    執行；而被告乙○○請准宣告免為假執行之部分，合於法律
    規定，爰酌定相當之擔保金額予以准許。至於原告其餘假執
    行之聲請，因訴之駁回而失所附麗，應予駁回，附此敘明。
結論：本件原告之訴為一部有理由，一部無理由，依民事訴訟法
第385 條第1 項前段、第79條、第85條第2 項、第389 條第1 項
第5 款、第392 條第2 項，判決如主文。
中　　華　　民　　國　　94　　年　　3 　　月　　10　　日
                  民事第一庭  法　官　林曉芳
右為正本係照原本作成
如對本判決上訴，須於判決送達後20日內向本院提出上訴狀
中　　華　　民　　國　　94　　年　　3 　　月　　10　　日
                              書記官　陳玲莉
